【裁判字號】    92,台上,6309
【裁判日期】    921113
【裁判案由】    違反毒品危害防制條例
【裁判全文】
最高法院刑事判決                              九十二年度台上字第六三○九號
    上  訴  人  甲○○
    選任辯護人  劉邦川律師
                康文毅律師
右上訴人因違反毒品危害防制條例案件，不服台灣高等法院中華民國九十二年八月十
九日第二審判決（九十二年度上訴字第一三五○號，起訴案號：台灣台北地方法院檢
察署九十一年度偵字第一四八八九號），提起上訴，本院判決如左：
    主  文
上訴駁回。
    理  由
按刑事訴訟法第三百七十七條規定，上訴於第三審法院，非以判決違背法令為理由，
不得為之。是提起第三審上訴，應以原判決違背法令為理由，係屬法定要件。如果上
訴理由狀並未依據卷內訴訟資料，具體指摘原判決不適用何種法則或如何適用不當，
或所指摘原判決違法情事，顯與法律規定得為第三審上訴理由之違法情形，不相適合
時，均應認其上訴為違背法律上之程式，予以駁回。本件上訴人甲○○上訴意旨略稱
：(一)證人廖偉倫與林秀蓉於警、偵訊中所為之陳述、及證人彭振杰在第一審之證言（
原判決第五頁），均為審判外所為之陳述，俱屬傳聞之證據，不具證據能力，不得採
為認定事實之基礎。又證人廖偉倫於警詢及檢察官偵查時，對於扣案之○‧四一公克
海洛因究係何人，於何時，以多少價錢購得各節，於同一日內之陳述，無一相符，其
證詞具有重大瑕疵，另證人林秀蓉雖證稱其係民國九十年七月三十日凌晨四時左右，
在其租住處，向上訴人購買毒品云云，但與其在原審所自承其於本件案發前後在林森
北路某 pub上班，每天工作時間從晚上九點至隔天早上六點等語不符，足見所供向上
訴人購買毒品云云絕非事實，且廖偉倫自九十一年六月十三日出監後即未再施用毒品
（有卷附之台北市立療養院煙毒尿液檢驗報告書及法務部調查局檢驗通知書在卷可稽
），衡情亦無再向上訴人購買毒品之可能，原判決認事有違證據法則。(二)上訴人於原
審已主動表明願接受測謊鑑定（見九十二年五月十八日上訴理由及調查證據聲請狀）
，原判決未說明其不予調查之理由，亦有調查職責未盡之違法，(三)上訴人於九十一年
七月二十九日晚上，始終在友人位於永和樂華夜市擺攤處，迨翌日凌晨四時左右方始
返回胞妹位於台北市○○街之住處，業據證人謝全寪、胡家林分別在原審及第一審結
證無訛，乃原判決未能指出上開證人之供述究有何瑕疵，徒以上訴人未於偵查中或第
一審時提出該證人云云，率爾摒棄證人謝全寪之證言，亦與證據法則有違。(四)原判決
認上訴人向「空彬」購買一點八公克（淨重下同）海洛因後，再將其中之○點四一公
克轉賣給廖偉倫及林秀蓉等情，然上訴人最初為警查扣之海洛因，其淨重為一點六公
克，若再加上訴人於查獲前已自行施用部分及林、廖二人租住處所查扣之○點四一公
克，顯已逾原判決所認定上訴人向「空彬」所購之一點八公克，原判決認定事實與卷
證資料不相適合。(五)原判決以上訴人在警詢時供述其最後一次施用海洛因之時、地係
九十一年七月二十九日中午，在台北市○○○路○段五十八號「九樓之二」云云，遽
而推斷上訴人於當天晚上確有在上址「九樓」廖、林同居處所販賣海洛因予廖、林二
人之事實，顯有過度推論之謬誤。(六)上訴人於案發時所採用之行動電話為0000000000
之遠傳預付卡行動電話，並非檢察官及歷審所認定之0000000000行動電話，原判決以
非上訴人持用之行動電話通聯分析報告，認上訴人前後所述行蹤與其基地台位置不符
，不足憑採云云，亦有違誤。(七)上訴人之家人應原審之命，前往廖偉倫及林秀蓉住所
查訪。俾促使渠等出庭作證並對質，因未晤林秀蓉始向原審查報，原審因而命拘提林
秀蓉，林秀蓉於拘提到案所稱：「他家人到我家說亂講話要小心點」云云，絕非實在
云云。
惟查原判決依憑上訴人部分不利於己之自白、證人廖偉倫、林秀蓉不利於上訴人部分
之證言，證人彭振杰、王驤文之證言，九十一年七月三十日警員在廖偉倫及林秀蓉台
北市○○○路○段五十八號九樓租住處查扣之白粉一包，經送鑑驗結果確含第一級毒
品海洛因成分、淨重○點四一公克之法務部調查局九十一年九月六日鑑定通知書、扣
案如原判決附表編號二所示之物等證據，資以認定上訴人有原判決事實欄所記載之犯
罪事實，因而撤銷第一審不當之判決，改判論處上訴人販賣第一級毒品罪刑（處有期
徒刑柒年），已詳述其所依憑之證據及理由。對於上訴人否認有本件販賣第一級毒品
海洛因之犯行，辯稱：(1)九十一年七月二十九日至同年月三十日凌晨其在台北縣永和
市樂華夜市，至同年月三十日凌晨四時左右始返回台北市○○區○○街一一二巷一弄
一之三號四樓住處，當時在樓下遇見正在燒紙錢之鄰居胡家林，並與胡家林打招呼寒
喧，其不可能同時出現在林秀蓉上址租處販售海洛因予林女。(2)廖偉倫早在九十年一
月左右受過觀察勒戒處分，同年十二月左右受過強制戒治處分；林秀蓉早在九十一年
一月間即已開始施用海洛因，則廖偉倫、林秀蓉於九十一年六月認識上訴人之前有施
用海洛因，且各有取得毒品之管道，是其等證稱施用之海洛因係在上址租處向上訴人
所購得，顯與事實不符。而其等證稱毒品係向上訴人購買，或係因上訴人自願帶同警
方前往上訴人、證人上址二處租處搜索，而對上訴人有所誤解心生隙怨，從而故為不
實之指述云云，經綜合調查證據之結果，認係卸責之詞，不足採信，在判決內詳予指
駁並說明其理由；又證人廖偉倫、林秀蓉所稱向上訴人購買海洛因之時間雖有歧異，
但參酌證人胡家林及參與搜索之員警彭振杰之證言，認九十一年七月二十九日晚間為
可採，亦在判決內說明其證據取捨及判斷之理由，又證人謝全寪之證言，不足為上訴
人有利之認定，復在判決內加以說明。另公訴意旨以上訴人自九十一年五月之不詳時
間起，至同年七月二十八日止，在台北市○○○路○段五十八號九樓，以每包新台幣
（下同）一千元至三千元不等之代價，販賣第一級毒品海洛因予廖偉倫及林秀蓉二人
，認上訴人此部分行為涉犯毒品危害防制條例第四條第一項之罪嫌云云，經綜合調查
證據之結果，認此部分犯罪尚屬不能證明，以公訴人認此部分與前開論罪科刑部分有
連續犯之裁判上一罪關係，不另為無罪之諭知，亦在判決內加以說明。原判決所為論
述，核與卷證資料相符，從形式上觀察，並無違背法令之情形。查原判決係九十二年
八月十九日判決，尚無新修正刑事訴訟法第一百五十九條第一項之適用問題，原判決
引用證人廖偉倫、林秀蓉在警、偵訊中所為之陳述及證人彭振杰之證言為論罪之基礎
，於法並無不合，上訴意旨(一)此部分之指摘尚有誤會。又按認事採證、證據之取捨及
證據證明力之判斷，俱屬事實審法院之職權，苟無違背證據法則，自不能指為違法。
原判決對於上訴人有本件犯行，已說明其依憑之證據及證據取捨、判斷之理由，對於
上訴人之辯解及證人謝全寪之證言，認不可採，亦在判決內詳述其不予採納之理由，
並無上訴意旨所指違背法令之情形。其餘上訴意旨所指各節，或為單純事實之爭執，
或事實已臻明確並無再行調查必要之事項，並不影響全部犯罪事實之認定而可認於原
判決之主旨有影響，或原審已加審酌、論斷屬原審得本於職權裁量之事項，為事實審
法院職權適法行使之範疇，上訴意旨徒憑己意任意指摘原判決違背法令，顯與法律規
定得為第三審上訴理由之違法情形不相適合，應認其上訴違背法律上之程式，予以駁
回。
據上論結，應依刑事訴訟法第三百九十五條前段，判決如主文。
中      華      民      國    九十二    年     十一     月     十三     日
                              最高法院刑事第七庭
                                  審判長法官  莊  登  照
                                        法官  洪  明  輝
                                        法官  黃  一  鑫
                                        法官  魏  新  和
                                        法官  林  秀  夫
      右正本證明與原本無異
                                              書  記  官
中      華      民      國    九十二    年     十一     月   二十一     日


司法院資訊處製作；財團法人民間司法改革基金會備份。
